臺灣高等法院民事判決
109年度重上字第683號
上訴人      黃友鵬  
            
            黃友龍  

共      同
訴訟代理人  鍾秉憲律師
複代理人    田琳琳律師
上訴人      黃祈祥  
            黃友泰  
            黃麗真  
共      同
訴訟代理人  林士祺律師
            彭成青律師
被上訴人    陳百財  
上列當事人間請求撤銷贈與行為等事件，兩造（除陳百財外）各
自對於中華民國109年6月30日臺灣新北地方法院108年度重訴字
第529號第一審判決提起上訴，黃祈祥、黃友泰及黃麗真並提起
附帶上訴，本院於110年6月30日言詞辯論終結，判決如下：
    主      文
原判決關於命㈠黃祈祥、黃麗真間就附表二編號1 所示建物於民
國103年4 月22日所為贈與之債權行為及於103年4月25日所為所
有權移轉登記之物權行為應予撤銷；㈡黃麗真應將附表二編號1 
所示建物於103 年4 月25日以贈與為原因所為之所有權移轉登記
予以塗銷，回復登記為黃祈祥所有；㈢黃祈祥、黃友泰間就附表
二編號2、3所示土地於105年7 月29日所為贈與之債權行為及於1
05年8月12日所為所有權移轉登記之物權行為均應予撤銷；㈣黃友
泰應將附表二編號2、3所示土地於105年8月12日以贈與為原因所
為之所有權移轉登記予以塗銷，回復登記為黃祈祥所有部分，及
訴訟費用之裁判（除確定部分外）均廢棄。
上開廢棄部分，黃友鵬、黃友龍在第一審之訴均駁回。
黃友鵬、黃友龍之上訴均駁回。
第一、二審訴訟費用（除確定部分外）由黃友鵬、黃友龍負擔。
    事實及理由
壹、程序方面：
    被上訴人陳百財（下稱其姓名）經合法通知未於言詞辯論期
    日到場，核無民事訴訟法第386條所列各款情形，爰依上訴
    人黃友鵬、黃友龍（下合稱黃友鵬等2人，分稱其姓名）之
    聲請，由其一造辯論而為判決。
貳、實體方面：　　
一、黃友鵬等2人主張：訴外人黃依懇為伊之父，黃依懇前與訴
    外人黃堆清、李定芳共同出資購買農地7筆（即重測前臺北
    縣○○○段○○○小段108、162、163、164、164-1、164-2、164-
    3等地號土地，下稱系爭七筆土地，分稱地號），皆按40%、
    30%、30%之比例共有之，並約定以上訴人黃祈祥（下稱其姓
    名）名義暫代登記取得，簽立借名登記契約（下稱甲借名登
    記契約）；其中重測前162地號於重測後編訂為新北市○○區○
    ○段00地號，再分割增加同段69-1、69-2地號（同段土地下
    均以地號稱）土地；黃祈祥於民國103、104年間陸續將69-2
    地號土地移轉登記予第三人，致不能返還。黃依懇全體繼承
    人前於另案對黃祈祥請求債務不履行之損害賠償，經判決認
    定甲借名登記契約存在，黃祈祥應給付黃依懇全體繼承人新
    臺幣（下同）8668萬5984元本息確定（即本院107年度重上
    字第129號，下稱甲案）。又甲案確定判決就甲借名登記契
    約之認定於伊與黃祈祥間，應有爭點效之適用，就附表一所
    示土地均源自甲借名登記契約之土地，且黃祈祥已於附表一
    所示日期將該等土地陸續移轉予第三人，自應對伊負債務不
    履行之損害賠償責任，附表一所示土地目前價值合計為19億
    2470萬8771元，依前述黃依懇共有比例40%及伊於分割遺產
    後各分得6分之1比例計算，伊各得向黃祈祥請求1億2831萬3
    918元之債務不履行損害賠償，而各於其中4500萬元範圍內
    求償，又因黃祈祥目前責任財產尚不及200萬元，其於附表
    二所示時間，將附表二所示不動產先後贈與其子女即上訴人
    黃麗真、黃友泰（以下各稱其姓名），並完成移轉登記，渠
    等無償行為已害及伊之債權，自得依民法第244條第1項規定
    訴請撤銷之，並依同條第4項規定請求黃麗真、黃友泰分別
    將附表二所示不動產返還登記為黃祈祥所有。另黃祈祥與訴
    外人黃愛玉、陳明霞於69年間共同出資購買重測前新北市○○
    ○段○○○○段○○○○○○○段○00○00○0000○00地號土地，嗣分割出同
    小段45-1、45-2、45-3地號土地，約定持分比為黃祈祥8分
    之2、黃愛玉8分之1、陳明霞8分之5，且黃愛玉將其持分借
    名登記在黃祈祥及陳明霞名下，經黃愛玉訴請黃祈祥及陳明
    霞之繼承人即陳百財返還移轉借名登記土地，案經原審法院
    104年度重訴字第504號（下稱乙案）確定，而乙案判決認定
    ，黃祈祥、黃愛玉、陳明霞就前述土地互為借名登記關係（
    下稱乙借名登記契約），因本案請求與乙案訴訟標的法律關
    係、重要爭點及所用證據均相同，自應有爭點效之適用，故
    黃祈祥依乙借名登記契約關係，得請求陳百財返還○○○小段1
    7、45、45-1、45-2、45-3地號土地（即重測後新北市○○區○
    ○○○段0000號、1382號、1381號、1248號、1380地號土地，
    下稱五股坑一段5筆土地）應有部分各8分之2，黃祈祥年逾9
    0歲，乙借名登記關係已持續40年以上，且無不能終止之障
    礙，其積欠伊大筆債務，卻仍不為終止及請求返還以變賣清
    償，顯有怠於行使權利之事實。伊為黃祈祥之債權人，自得
    依民法第242條代位黃祈祥行使權利。乃以本件起訴狀之送
    達，代位黃祈祥向陳百財終止其等間之乙借名登記契約，並
    請求陳百財將五股坑一段5筆土地應有部分各8分之2移轉登
    記予黃祈祥。爰依民法第544條及第226條債務不履行損害賠
    償、民法第242條、第244條第1項及第4項規定，請求黃祈祥
    應給付伊各4500萬元本息；黃祈祥與黃友泰、黃麗真間關於
    附表二所示不動產之無償贈與之債權及物權法律行為均應撤
    銷，黃友泰、黃麗真並應將附表二所示之不動產返還登記予
    黃祈祥所有；陳百財應將五股坑一段5筆土地應有部分8分之
    2移轉登記予黃祈祥等情。原審就此判命黃祈祥與黃麗真就
    附表二編號1所示建物之贈與行為及移轉登記之物權行為均
    撤銷並塗銷所有權登記後回復登記為黃祈祥所有；黃祈祥與
    黃友泰就附表二編號2及3所示土地之贈與行為及移轉登記之
    物權行為均撤銷並塗銷所有權登記後回復登記為黃祈祥所有
    ，並駁回黃友鵬等2人其餘請求，黃友鵬等2人就其敗訴部分
    （即請求陳百財移轉土地予黃祈祥及請求黃祈祥給付各4500
    萬元）提起上訴。並聲明：㈠原判決關於駁回上訴人後開第㈡
    、㈢項之訴部分均廢棄；㈡黃祈祥應分別給付黃友鵬、黃友龍
    各4500萬元，及自起訴狀繕本送達之翌日起至清償日止，按
    年息5%計算之利息；㈢陳百財應將五股坑一段5筆土地應有部
    分8分之2移轉登記與黃祈祥；㈣上開聲明第㈡項部分願供擔保
    請准宣告假執行。並對黃祈祥等3人之上訴及附帶上訴答辯
    聲明：上訴及附帶上訴均駁回。（其餘未繫屬本院部分，不
    予贅述）
二、黃祈祥、黃友泰、黃麗真（以下合稱黃祈祥等3人）則以：
    黃祈祥等3人仍否認甲借名登記契約存在，縱認存在，黃祈
    祥於49至58年間已將附表一所示土地移轉登記予他人所有，
    黃友鵬等2人自該時起即得行使債務不履行損害賠償請求權
    ，且無任何法律上之障礙存在，消滅時效各自處分移轉時起
    算，至黃友鵬等2人提起本案訴訟之日止，請求權均已罹於1
    5年而消滅。又甲案所命黃祈祥應給付黃友鵬等2人之部分，
    黃祈祥已與黃友鵬等2人成立和解，上訴人對黃祈祥之債權
    已消滅，自不得撤銷附表二所為之移轉行為。退步言之，黃
    友龍於105年11月11日已調閱附表二編號1建物之第二類電子
    謄本，黃友鵬則於106年7月4日取得黃祈祥全國總財產查詢
    清單，不僅知悉黃祈祥就附表二所示無償贈與行為，且因黃
    祈祥名下無資產，前開行為已損害其債權，嗣上訴人於107
    年3月29日復提起107年補字第1332號撤銷贈與契約等事件，
    於其起訴狀可知黃友鵬等2人至遲於107年3月20日即知附表
    二土地贈與情事，惟遲至108年8月19日始提起本件撤銷贈與
    之訴自已逾1年除斥期間。另黃友鵬等2人非乙案當事人，且
    黃祈祥與陳百財於乙案中亦非處於對立之兩造，乙案之判決
    理由於本案並無爭點效之適用，實則依黃愛玉、黃祈祥、陳
    明霞間之合夥投資購買土地合同書（下稱系爭土地合同書）
    之內容，可知渠等屬於合夥關係，非所主張之乙借名登記契
    約關係，且系爭土地合同書第二條第5款已約定繼承人得繼
    承，本件合夥關係並未消滅，依民法第684條之規定，合夥
    人對於合夥之權利，不得代位行使等語，資為抗辯。黃祈祥
    等3人就其敗訴部分別提起上訴及附帶上訴，並聲明：㈠原判
    決主文第三、四、五、六項不利於黃祈祥等3人部分均廢棄
    ；㈡上開廢棄部分，黃友鵬及黃友龍在第一審之訴均駁回。
    並對黃友鵬等2人之上訴答辯聲明：上訴駁回。
三、陳百財未於言詞辯論期日到場，但依其書狀則以：其為陳明
    霞之繼承人，惟未曾聽聞乙借名登記契約關係存在乙事。黃
    友鵬等2人非原判決乙案之當事人，陳百財與黃祈祥在乙案
    亦非對立兩造，是乙案在本件中無爭點效之適用。另依合夥
    投資購買土地合同書內容，黃愛玉、黃祈祥、陳明霞間應屬
    合夥關係，黃友鵬等2人主張代位黃祈祥行使對於合夥之權
    利，有違民法第684條之規定等語置辯，並聲明：上訴駁回
    。
四、查黃友鵬等2人之父黃依懇與黃堆清、李定芳等三人，共同
    購入系爭七筆土地，約定分別按40%、30%、30%之比例共有
    之，並將上列土地全部借名登記予黃祈祥，前開借名登記後
    ，黃依懇即於46年間因故死亡。黃友鵬等2人於106年7月12
    日以黃祈祥不能返還69-2地號土地持分10分之4予黃依懇全
    體繼承人為由，起訴請求黃祈祥以金錢賠償予全體繼承人，
    案經甲案判決黃祈祥應賠償8668萬5984元確定。系爭七筆土
    地於106年7月25日之當時總估值為23億7209萬6152元，扣除
    甲案已判決賠償不能返還之○○段69-2土地估值2億2333萬986
    4元及本件請求返還1/15之69、69-1土地之總估值2億2404萬
    7517元後，所餘不能返還土地之總估值應為19億2470萬8771
    元，故黃依懇之全體繼承人應可分得7億6988萬3508元，黃
    友鵬等2人依據分割協議書各可分得1/6之應繼分，應各可分
    得1億2831萬3918元之價值。又黃祈祥就附表二編號1所示之
    建物於103年4月22日與黃麗真成立贈與契約，並於同年月25
    日為所有權移轉登記；黃祈祥就附表二編號2、3之土地，有
    於105年7月29日與黃友泰成立贈與契約，並於同年8月12日
    辦理所有權移轉登記之事實。另黃祈祥與黃愛玉、陳明霞等
    三人，於83年3月17日簽立合夥投資買賣土地合同書，約定
    按照2/8、1/8、5/8之比例共有購置五股坑一段5筆土地，登
    記在陳明霞名下，後由陳百財所繼承；另18、18-1地號（同
    上段1338、1606地號）之土地登記在黃祈祥名下。經黃愛玉
    以返還借名登記土地為由起訴，請求陳百財及黃祈祥各就其
    名下土地各返還1/8持分予伊，案經乙案判決黃愛玉勝訴確
    定等情，有分割協議書（見原審卷一第87頁）、承諾書（見
    原審卷一第79至85頁）、附表一所示土地新舊地號登記謄本
    （見本院卷二第91至571頁）、附表二所示土地及建物登記
    謄本（見原審卷一第93至115頁）、合夥投資購買土地合同
    書（見原審卷一第125頁）、原法院106年度重訴663號民事
    判決(見原審卷一第51至68頁）、本院107年度重上129號民
    事判決、確定證明書（見原審卷一第69至77頁）、原法院10
    4年重訴字第504號民事判決（見原審卷一第117至124頁）可
    按，並為兩造所不爭。
五、黃友鵬等2人主張：附表一所示土地均源自甲借名登記契約
    之土地，且黃祈祥已於附表一所示日期將該等土地陸續移轉
    予第三人，而不能返還自應對伊負債務不履行之損害賠償責
    任，又黃祈祥將附表二所示不動產先後贈與黃麗真、黃友泰
    ，並完成移轉登記，是渠等無償行為已害及伊之債權，伊自
    得依民法第244條第1項規定訴請撤銷之，並依同條第4項規
    定請求黃麗真、黃友泰分別將附表二所示不動產返還登記為
    黃祈祥所有，另因黃祈祥怠於行使權利，伊為黃祈祥之債權
    人，自得依民法第242條，代位黃祈祥向陳百財終止其等間
    之乙借名登記契約，並請求陳百財將五股坑一段5筆土地應
    有部分各8分之2移轉登記予黃祈祥，爰依民法第544條及第2
    26條債務不履行損害賠償、民法第242條、第244條第1項及
    第4項規定，請求黃祈祥應給付伊各4500萬元本息；黃祈祥
    與黃友泰、黃麗真間關於附表二所示不動產之無償贈與之債
    權及物權法律行為均應撤銷，黃友泰、黃麗真並應將附表二
    所示之不動產返還登記予黃祈祥所有；陳百財應將五股坑一
    段5筆土地應有部分8分之2移轉登記予黃祈祥等情，惟為黃
    祈祥等3人及陳百財所否認，並以前詞置辯。是本件之爭點
    為：㈠黃友鵬等2人對於黃祈祥因不能返還借名登記土地所生
    損害賠償請求權，其依民法第544條及第226條債務不履行損
    害賠償請求權時效應自何時起算？黃友鵬等2人於108年8月2
    0日起訴各請求給付4500萬元，其請求權有無因時效經過而
    消滅？㈡黃友鵬等2人依民法第244條第1項及第4項規定，請
    求黃祈祥與黃友泰、黃麗真間關於附表二所示不動產之無償
    贈與之債權及物權法律行為均應撤銷，黃友泰、黃麗真並應
    將附表二所示之不動產返還登記予黃祈祥所有，是否有理由
    ？㈢黃友鵬等2人依民法第242條規定，代位請求陳百財應將
    五股坑一段5筆土地應有部分8分之2移轉登記予黃祈祥，是
    否有理由？茲分述如下。
六、黃友鵬等2人對於黃祈祥因不能返還借名登記土地所生損害
    賠償請求權，其依民法第544條及第226條債務不履行損害賠
    償請求權時效應自何時起算？黃友鵬等2人於108年8月20日
    起訴各請求給付4500萬元，其請求權有無因時效經過而消滅
    ？
　㈠按所謂爭點效，係指法院於確定判決理由中，就訴訟標的以
    外當事人所主張之重要爭點，本於當事人辯論之結果已為判
    斷時，除有顯然違背法令，或當事人已提出新訴訟資料足以
    推翻原判斷之情形外，於同一當事人就與該重要爭點有關所
    提起之他訴訟，不得再為相反之主張，法院亦不得作相反之
    判斷，以符民事訴訟法上之誠信原則。甲案第二審確定判決
    理由已明白認定：黃依懇、黃堆清、李定芳因無耕作能力，
    乃於45年7月30日與黃祈祥簽立甲借名登記契約，約定其等
    向黃才王購得土地，託黃祈祥暫代向地政機關申請登記取得
    所有權，而就系爭69之2地號土地（自重測前162土地重測、
    分割而來）與黃祈祥間有借名登記契約關係；又黃依懇於46
    年2月28日死亡時，依當時有效之土地法第30條規定，黃依
    懇、黃堆清、李定芳仍不能受系爭69之2地號土地之所有權
    移轉，甲借名登記契約之約定原因尚存，依委任事務之性質
    ，不因黃依懇死亡而消滅，黃友鵬等2人為黃依懇之繼承人
    ，自得繼承甲借名登記契約關係等節，有甲案第一審、第二
    審判決書及確定證明書可稽（見原審卷一第51至77頁），並
    經本院調閱該事件卷宗資料核對無訛。又系爭69、69-1地號
    土地皆自重測前162土地重測、分割而來，為被上訴人所不
    爭，自屬甲借名登記契約之範圍；且系爭69、69-1地號土地
    係於黃依懇死亡後之47年6月6日始變更地目為建地，則為黃
    祈祥所自承（見原審卷二第469頁）。因此，本件關於甲案
    借名登記契約存在，且不因黃依懇死亡而消滅並應由黃友鵬
    等2人繼承之事實，應受甲案爭點效所拘束。至黃祈祥等3人
    雖辯稱甲案確定判決就原證3承諾書認定為真正及成立借名
    登記等內容有違背法令之情形；然其等所主張者，乃甲案確
    定判決關於證據取捨之事實判斷，核與是否違背法令無涉，
    復未提出任何新訴訟資料，尚難執以推翻甲案確定判決所生
    之爭點效。
  ㈡次按民法第128條規定消滅時效，自請求權可行使時起算。所
    謂「可行使時」，係指請求權人行使其請求權，客觀上無法
    律上之障礙而言，要與請求權人主觀上何時知悉其可行使無
    關。又借名登記之出名人既登記為該不動產之所有權人，其
    將該不動產處分移轉登記予第三人，自屬有權處分（最高法
    院106年度第3次民事庭會議決議）。是於出名人違反借名登
    記契約，擅自將不動產移轉予第三人時，該不動產於法律上
    即屬第三人所有，而無法返還與借名人。故於出名人擅自處
    分部分借名登記之不動產時，借名人依民法第544條規定，
    即對出名人取得債務不履行損害賠償請求權，無須待借名登
    記契約全部終止。是借名人對出名人之債務不履行損害賠償
    請求權之15年消滅時效，亦應自擅自處分時起算，與借名人
    何時知悉無涉。
  ㈢黃友鵬等2人主張附表一所示土地均重測、分割自甲借名登記
    契約之土地，且黃祈祥於49至58年間（個別土地處分時間，
    詳附表一所載），已擅自將附表一所示土地移轉登記予第三
    人所有，乃依債務不履行之法律關係請求黃祈祥賠償其損害
    等情，為黃祈祥所否認，並就此債務不履行之損害賠償請求
    為時效抗辯。查黃友鵬等2人主張黃祈祥早已於49至58年間
    陸續將附表一所示土地移轉登記予第三人所有乙節，有附表
    一所示土地新舊地號登記謄本（見本院卷二第91至571頁）
    可按，則黃友鵬等2人於黃祈祥擅自處分附表一不動產時，
    依民法第544條規定，即已對黃祈祥取得債務不履行損害賠
    償請求權，客觀上自始處於可行使之狀態，且無任何法律上
    之障礙存在。故黃友鵬等2人因黃祈祥擅自處分附表一所示
    土地所生之債務不履行損害賠償請求權，其消滅時效各應自
    黃祈祥擅自處分時起算，與甲借名登記契約是否已全部終止
    、黃友鵬等2人何時知悉甲借名登記契約存在且遭擅自處分
    之事實，均無關聯。又黃友鵬等2人本件起訴日期為108年8
    月12日，有民事起訴狀上原法院收狀戳印文可證（見原審卷
    一第9頁），距其主張黃祈祥擅自處分附表一所示土地時，
    顯皆逾15年甚久，請求權均已罹於15年而消滅。是黃祈祥就
    黃友鵬等2人此部分請求所為時效抗辯，應屬可採，自得拒
    絕給付；黃友鵬等2人各請求黃祈祥給付4500萬元之損害賠
    償本息，應予駁回。
七、黃友鵬等2人依民法第244條第1項及第4項規定，請求黃祈祥
    與黃友泰、黃麗真間關於附表二所示不動產之無償贈與之債
    權及物權法律行為均應撤銷，黃友泰、黃麗真並應將附表二
    所示之不動產返還登記予黃祈祥所有，是否有理由？其依民
    法第242條規定，請求陳百財應將五股坑一段5筆土地應有部
    分8分之2移轉登記予黃祈祥，是否有理由？
  ㈠按債務人怠於行使其權利時，債權人因保全債權，得以自己
    之名義，行使其權利。但專屬於債務人本身者，不在此限。
    又債務人所為之無償行為，有害及債權者，債權人得聲請法
    院撤銷之，民法第242條、第244條第1項分別定有明文。是
    依上開條文之規定可知，債權人得代位或聲請法院撤銷債務
    人所為無償行為之要件，必須債權人對於債務人有債權存在
    ，方能主張之。又民法第244條所定之撤銷權，乃為保全債
    權之履行而設，甲對乙基於債權之請求權，既因罹於消滅時
    效而經敗訴確定不能行使，則甲之撤銷權，顯無由成立（最
    高法院85年度台上字第2494號民事裁判參照）。此於民法第
    242條所定之代位權，亦應為相同之解釋。
  ㈡黃友鵬等2人固主張對黃祈祥之債權包括⑴甲案債權：依甲案
    確定判決及分割協議書之記載，對於黃祈祥各有1,444萬7,6
    64元之債權存在；⑵附表一債權：因不能返還附表一借名登
    記土地所生損害賠償債權（見原審卷一第10頁、原審卷二第
    24至25頁），然為黃祈祥所否認，並抗辯已無債權存在。承
    前所述，可知關於附表一債權已罹於時效，黃友鵬等2人各
    請求黃祈祥給付4500萬元之損害賠償本息，業經駁回在案。
    次就甲案債權部分，黃友鵬等2人與黃祈祥間已於107年8月3
    1日成立和解，有和解契約書為憑(見本院卷一第181至182頁
    )，依系爭和解書第一條及第三條約定，甲方(即黃祈祥）給
    付乙方(即黃友鵬等2人）每人1,350萬元(以華南銀行本票支
    付)，乙方收受前開華南銀行本票後，對於相關之損害賠償(
    即甲案確定判決應給付金額)不再主張任何權利，不得為任
    何強制執行之行為，黃友鵬等2人嗣已於107年9月21日分別
    收取上述面額1,350萬元之華南銀行本票(見本院卷一第183
    頁)，並自承確實已達成和解，黃祈祥也已履行等情無訛(見
    本院卷一第214頁)，足證黃友鵬等2人對黃祈祥之甲案債權
    亦已消滅（另原判決命黃祈祥應移轉69、69-1地號應有部分
    各1/15部分，業已確定，黃祈祥均如數移轉，並據黃友鵬等
    2人所自承，見本院卷一第277頁）。是揆諸首開法文及最高
    法院裁判意旨，既然黃友鵬等2人對黃祈祥已無債權存在，
    或已因時效消滅而不得請求，則黃友鵬等2人自無由主張代
    位權及撤銷權，從而，黃友鵬等2人依民法第244條第1項及
    第4項規定，請求黃祈祥與黃友泰、黃麗真間關於附表二所
    示不動產之無償贈與之債權及物權法律行為均應撤銷，黃友
    泰、黃麗真並應將附表二所示之不動產返還登記予黃祈祥所
    有，並依民法第242條規定，代位請求陳百財應將五股坑一
    段5筆土地應有部分8分之2移轉登記予黃祈祥，均無理由，
    應予駁回。
八、綜上所述，黃友鵬等2人主張依民法第544條及第226條債務
    不履行損害賠償、民法第242條、第244條第1項及第4項規定
    ，請求㈠黃祈祥應給付上訴人各4500萬元本息；㈡黃祈祥與黃
    友泰、黃麗真間關於附表二所示不動產之無償贈與之債權及
    物權法律行為均應撤銷，黃友泰、黃麗真並應將附表二所示
    之不動產返還登記予黃祈祥所有；㈢陳百財應將五股坑一段5
    筆土地應有部分8分之2移轉登記予黃祈祥，均屬無據，不應
    准許。從而，原審就上開㈡不應准許部分，為黃祈祥等3人敗
    訴之判決，自有未洽，黃祈祥等3人上訴意旨指摘原判決此
    部分不當，求予廢棄改判，為有理由，爰由本院廢棄改判如
    主文第二項所示。至於上開㈠、㈢不應准許部分，原審為黃友
    鵬等2人敗訴之判決，並駁回其假執行之聲請，其理由雖有
    部分不同，但結論並無二致，仍應予維持。黃友鵬等2人仍
    執陳詞，指摘原判決此部分不當，求予廢棄改判，為無理由
    ，應駁回其上訴。
九、本件事證已臻明確，兩造其餘之攻擊或防禦方法及所用之證
    據，經本院斟酌後，認為均不足以影響本判決之結果，爰不
    逐一論列，附此敘明。
十、據上論結，本件黃友鵬等2人之上訴為無理由，黃祈祥等3人
    之上訴及附帶上訴，為有理由，依民事訴訟法第463條、第3
    85條第1項前段、第449條第1項、第2項、第450條、第78條
    、第85條第1項前段，判決如主文。
中　　華　　民　　國　　110 　年　　7 　　月　　14　　日
                  民事第十六庭  
                      審判長法  官  朱耀平
                            法  官  邱育佩
                            法  官  呂明坤

附表一
編號 分割、重測後地號 處分日期   1 新北市○○區○○段00地號 50年7 月3 日   2 新北市○○區○○段00地號 50年7 月3 日   3 新北市○○區○○段00地號 50年7 月3 日   4 新北市○○區○○段00地號 53年12月8 日   5 新北市○○區○○段00地號 50年7 月3 日   6 新北市○○區○○段00地號 50年1 月26日   7 新北市○○區○○段00地號 50年8 月12日   8 新北市○○區○○段00地號 53年12月22日   9 新北市○○區○○段00地號 51年3 月2 日  10 新北市○○區○○段00地號 49年4 月2 日  11 新北市○○區○○段00地號 49年4 月2 日  12 新北市○○區○○段00地號 49年8 月5 日  13 新北市○○區○○段00地號 49年8 月5 日  14 新北市○○區○○段00地號 54年3 月4 日  15 新北市○○區○○段00地號 51年7 月29日  16 新北市○○區○○段00地號 49年6 月9 日  17 新北市○○區○○段00地號 51年6 月8 日  18 新北市○○區○○段00地號 49年6 月7 日  19 新北市○○區○○段00地號 50年7 月3 日  20 新北市○○區○○段00地號 49年4 月5 日  21 新北市○○區○○段00地號 51年4 月15日  22 新北市○○區○○段00地號 51年11月6 日  23 新北市○○區○○段00地號 51年9 月1 日  24 新北市○○區○○段00地號 49年4 月2 日  25 新北市○○區○○段00地號 49年4 月2 日  26 新北市○○區○○段000 地號 49年4 月2 日  27 新北市○○區○○段000 地號 49年1 月14日  28 新北市○○區○○段000 地號 50年7 月3 日  29 新北市○○區○○段000 地號 50年7 月3 日  30 新北市○○區○○段000 地號 50年7 月3 日  31 新北市○○區○○段00地號 58年12月18日  32 新北市○○區○○段00地號 54年9 月30日  33 新北市○○區○○段00地號 54年11月11日  34 新北市○○區○○段00地號 52年8 月29日  35 新北市○○區○○段00地號 54年1 月21日  36 新北市○○區○○段00地號 51年9 月27日  37 新北市○○區○○段00地號 49年9 月27日  38 新北市○○區○○段00地號 55年1 月20日  39 新北市○○區○○段00地號 49年9 月27日  40 新北市○○區○○段00地號 54年1 月21日  41 新北市○○區○○段00地號 51年8 月29日  42 新北市○○區○○段00地號 52年8 月7 日  43 新北市○○區○○段00地號 49年4 月5 日  44 新北市○○區○○段00地號 51年5 月31日  45 新北市○○區○○段00地號 49年8 月12日  46 新北市○○區○○段00地號 49年10月1 日  47 新北市○○區○○段00地號 49年8 月12日  48 新北市○○區○○段00地號 49年8 月10日  49 新北市○○區○○段00地號 49年8 月10日  50 新北市○○區○○段00地號 49年9 月27日  51 新北市○○區○○段00地號 49年8 月10日  52 新北市○○區○○段00地號 49年10月1 日  53 新北市○○區○○段000 地號 54年6 月12日  54 新北市○○區○○段00地號 49年9 月17日  55 新北市○○區○○○段0000地號 49年9 月17日  56 新北市○○區○○○段0000地號 49年9 月17日  57 新北市○○區○○○段0000地號 49年9 月17日  58 新北市○○區○○○段0000地號 49年9 月17日  59 新北市○○區○○○段0000地號 49年9 月17日  60 新北市○○區○○○段000000地號 49年9 月17日  61 新北市○○區○○○段000000地號 49年9 月17日  62 新北市○○區○○○段0000地號 49年9 月17日  63 新北市○○區○○○段0000地號 49年9 月17日  64 新北市○○區○○○段0000地號 49年9 月17日  65 新北市○○區○○○段0000地號 49年9 月17日  66 新北市○○區○○○段0000地號 49年9 月17日  67 新北市○○區○○○段0000地號 49年9 月17日  68 新北市○○區○○○段0000地號 49年9 月17日  69 新北市○○區○○○段0000地號 49年9 月17日  70 新北市○○區○○○段0000地號 49年9 月17日  71 新北市○○區○○○段0000地號 49年9 月17日  72 新北市○○區○○○段0000地號 49年9 月17日  73 新北市○○區○○○段0000地號 49年9 月17日  74 新北市○○區○○○段0000地號 49年9 月17日  75 新北市○○區○○○段0000地號 49年9 月17日  76 新北市○○區○○○段0000地號 49年9 月17日  77 新北市○○區○○○段0000地號 49年9 月17日  78 新北市○○區○○○段0000地號 49年9 月17日  79 新北市○○區○○○段0000地號 49年9 月17日  80 新北市○○區○○○段0000地號 49年9 月17日  81 新北市○○區○○○段0000地號 49年9 月17日  82 新北市○○區○○○段0000地號 49年9 月17日  83 新北市○○區○○○段0000地號 49年9 月17日  84 新北市○○區○○○段0000地號 49年9 月17日  85 新北市○○區○○○段0000地號 49年9 月17日  86 新北市○○區○○○段0000地號 49年9 月17日  87 新北市○○區○○○段0000地號 49年9 月17日  88 新北市○○區○○○段0000地號 49年9 月17日  89 新北市○○區○○○段0000地號 49年9 月17日  90 新北市○○區○○○段0000地號 49年9 月17日  91 新北市○○區○○○段0000地號 49年9 月17日  92 新北市○○區○○段00地號 50年7 月3 日 

附表二
編號 贈與標的 受贈人 債權行為日期    物權行為日期   1 新北市○○區○○段00○號建物（權利範圍全部）  黃麗真 103 年4 月22日    103 年4 月25日   2 新北市○○區○○○○段0000地號土地（權利範圍8 分之7 ） 黃友泰 105 年7 月29日    105 年8 月12日   3 新北市○○區○○○○段0000地號土地（權利範圍8 分之7 ） 黃友泰 105 年7 月29日    105 年8 月12日 

正本係照原本作成。
如不服本判決，應於收受送達後20日內向本院提出上訴書狀，其
未表明上訴理由者，應於提出上訴後20日內向本院補提理由書狀
（均須按他造當事人之人數附繕本）上訴時應提出委任律師或具
有律師資格之人之委任狀；委任有律師資格者，另應附具律師資
格證書及釋明委任人與受任人有民事訴訟法第466條之1第1項但
書或第2項所定關係之釋明文書影本。如委任律師提起上訴者，
應一併繳納上訴審裁判費。
中　　華　　民　　國　　110 　年　　7 　　月　　14　　日
　　　　　　　　　　　　　
　　　　　　　　　　　　　  書記官  張淑芳